臺灣新竹地方法院刑事判決　　　　　　 99年度簡上字第179號
上　訴　人
即　被　告　卜峰棋
上列上訴人即被告因家庭暴力罪之傷害案件，不服本院竹北簡易
庭中華民國99年9 月20日99年度竹北簡字第380 號第一審簡易判
決（聲請簡易判決處刑書案號：臺灣新竹地方法院檢察署98年度
偵字第8597號），提起上訴，本院管轄之第二審合議庭判決如下
：
    主  文
上訴駁回。
卜峰棋緩刑貳年，緩刑期間付保護管束，並應向執行檢察官指定
之政府機關、政府機構、行政法人、社區或其他符合公益目的之
機構或團體，提供捌拾小時之義務勞務。
    事  實
一、卜峰棋與蔡慧芳係夫妻關係，2 人有家庭暴力防治法第3 條
    第1 款之家庭成員關係。卜峰棋前因違反家庭暴力防治法案
    件，經臺灣新竹地方法院於民國98年9 月15日以98年度竹北
    簡字第431 號判決拘役50日。詎其仍不知悔改，於98年10月
    20日晚間9 時許，在其新竹縣竹北市○○街85號住處客廳與
    客戶講電話，蔡慧芳在一旁因聽其與客戶講話口氣覺得心裡
    不舒服，乃在一旁說話出聲音干擾，卜峰棋因而心生不滿，
    在掛電話後，見蔡慧芳正在食用麵包，竟基於傷害他人身體
    之不確定故意，逕將麵包往蔡慧芳嘴裡塞，並抓蔡慧芳左手
    臂，致蔡慧芳受有右側牙齦挫傷、流血及左前臂紅腫等傷害
    。
二、案經蔡慧芳訴由新竹縣政府警察局竹北分局報請臺灣新竹地
    方法院檢察署檢察官偵查聲請簡易判決處刑。
    理  由
壹、程序方面：
一、本件被告之供述，被告並未主張係以不正方法取得自白或筆
    錄記載與實際所述不符合之情形而無證據能力，足認被告警
    詢、偵查中之自白，屬出於自由意識之陳述，無何任意性之
    瑕疵可指，應具有證據能力。
二、按被告以外之人於審判外之言詞或書面陳述，除法律有規定
    者外，不得作為證據。被告以外之人於審判外之陳述，雖不
    符刑事訴訟法第159 條之1 至第159 條之4 之規定，而經當
    事人於審判程序同意作為證據，法院審酌該言詞陳述或書面
    陳述作成時之情況，認為適當者，亦得為證據；當事人、代
    理人或辯護人於法院調查證據時，知有第159 條第1 項不得
    為證據之情形，而未於言詞辯論終結前聲明異議者，視為有
    前項之同意，刑事訴訟法第159 條第1 項、第159 條之5 分
    別定有明文。經查本件被告以外之供述證據及卷內以其記載
    為內容之文書證據，雖屬被告以外之人於審判外之言詞陳述
    ，惟被告未於本院言詞辯論終結前就相關證據無證據能力，
    聲明異議，依上開規定，即視為同意於審判程序作為證據，
    復經本院審酌陳述作成時之情況，認為適當，而得作為本件
    之證據。
三、本件其餘非供述證據被告並未於本院言詞辯論終結前表示無
    證據能力，復查其取得過程亦無何明顯瑕疵，而認均具證據
    能力。
貳、實體方面：
一、訊據上訴人即被告卜峰棋固坦承：有於上開時、地將告訴人
    蔡慧芳正在食用麵包往她嘴巴裡塞，並有抓她手臂等情（見
    本院卷第10頁背面、第21頁背面至第22頁），惟矢口否認有
    何傷害犯行，辯稱：當時是因為伊在與客戶講電話，告訴人
    蔡慧芳在一旁做無謂叫囂，說我是無賴不可相信的人，所以
    伊講完電話，才會順勢去推她口中正在吃的麵包，後來是因
    為告訴人舉起手來，我怕她打我，所以我才抓她的左手臂云
    云。經查：上訴人即被告卜峰棋於上開時、地傷害告訴人蔡
    慧芬，致蔡慧芬受有右側牙齦挫傷、流血及左前臂紅腫等傷
    害之事實，業據證人即告訴人蔡慧芳於本院審理時具結證稱
    ：當天晚餐時間，被告接電話，因為他講電話的口氣讓我覺
    得噁心，所以我請他到外面講，後來他講完電話，就把麵包
    往我嘴巴裡面塞，並動手打我，打到我的左前臂等語（見本
    院卷第20頁至第21頁背面），核與其在警詢中指述稱：今天
    （98年10月20日）晚上9 時許，被告在講電話，我覺得反感
    ，就跟他說法院都有判決了，快滾出去，當時我剛好在吃麵
    包，他就用手一直往我嘴巴裡塞，造成我右側牙齦挫傷，還
    抓傷我的左前臂等語相符（見偵查卷第9 頁至第10頁），且
    衡諸告訴人當天所受之傷害情形為右側牙齦挫傷、流血及左
    前臂紅腫（見偵查卷第11頁至第12頁東元綜合醫院受理家庭
    暴力事件驗傷診斷書），與其上揭陳稱上訴人對其所實施之
    傷害情節所可能肇致之傷害情形核屬相符。上訴人雖以前詞
    置辯，然上訴人於本院行準備程序時不否認，在告訴人手舉
    起之際，有抓住告訴人之手臂等語，業如上述，則上訴人明
    知以其男性的手勁抓住身材纖細的告訴人手臂可能造成告訴
    人身體之傷害，仍執意為之，則上訴人對於因拉告訴人手臂
    可能導致告訴人受傷乙節，顯有預見之可能性，被告本此預
    見，猶仍執意為之，即使告訴人因此受傷，亦在所不惜，難
    謂被告無傷害之故意。是上訴人上開辯稱，均乏可採。綜上
    ，本件事證明確，被告傷害犯行，堪以認定，應予依法論科
    。
二、按家庭暴力防治法所稱家庭暴力，係指家庭成員間實施身體
    或精神上不法侵害之行為；所謂家庭暴力罪，係指家庭成員
    間故意實施家庭暴力行為而成立其他法律所規定之犯罪，家
    庭暴力防治法第2 條第1 款、第2 款分別定有明文。查被告
    與告訴人蔡慧芳於案發時為夫妻關係，業據彼等供陳在卷，
    足認2 人間當時具有家庭暴力防治法第3 條第1 款所稱「配
    偶」之家庭成員關係。是核被告所為，係犯刑法第277 條第
    1 項之傷害罪，且屬於對家庭成員間實施身體不法侵害之行
    為，該當家庭暴力防治法所稱之家庭暴力罪，惟因家庭暴力
    防治法對於家庭暴力罪並無科處刑罰之規定，是以均僅依刑
    法傷害罪予以論罪科刑即可。原審以被告罪證明確，審酌一
    切情狀，依刑事訴訟法第449 條第1 項前段、第3 項、第45
    4 條第2 項，刑法第277 條第1 項、第41條第1 項前段，刑
    法施行法第1 條之1 ，就被告所為犯行判處有期徒刑2 月，
    諭知易科罰金之折算標準為以新臺幣（下同）1,000 元折算
    1 日，經核認事用法並無違誤，量刑亦屬妥適，被告仍執前
    詞上訴，否認犯罪，指摘原判決不當，為無理由，應予駁回
    上訴。
三、末查，上訴人卜峰棋前未因故意犯罪受有期徒刑以上刑之宣
    告，有臺灣高等法院被告前案紀錄表在卷足按（見本院卷第
    5 頁），且本件案發當天係肇因於被告接聽客戶電話，告訴
    人蔡慧芬在旁邊說話辱罵干擾，方於講完電話後，而為本件
    犯行，本院認上訴人卜峰棋因一時失慮致罹刑章，經此次偵
    審程序，已知所警惕，信無再犯之虞，本院認其所受宣告之
    刑以暫不執行為適當，爰依刑法第74條第1 項第1 款之規定
    ，並予宣告緩刑2 年，併依同條第2 項第5 款規定，命其於
    緩刑期間內，應向執行檢察官指定之政府機關、政府機構、
    行政法人、社區或其他符合公益目的之機構或團體提供80小
    時之義務勞務，併令其懺悔己罪，用啟自新，復依家庭暴力
    防治法第38條第1 項規定宣告於緩刑期間付保護管束。
據上論斷，應依刑事訴訟法第455 條之1 第1 項、第3 項、第36
8 條，刑法第74條第1 項第1 款、第2 項第5 款，家庭暴力防治
法第38條第1 項，判決如主文。
本案經檢察官黃慧倫到庭執行職務。
中    華    民    國   100    年    1     月    12    日
                  刑事第一庭  審判長法  官  陳健順
                                    法  官  林哲瑜
                                    法  官  朱美璘
以上正本證明與原本無異。
不得上訴。
中    華    民    國   100    年    1     月    12    日
                                    書記官  楊嘉惠
附錄本案論罪科刑法條：
刑法第277條：
傷害人之身體或健康者，處三年以下有期徒刑、拘役或一千元以
下罰金。
犯前項之罪因而致人於死者，處無期徒刑或七年以上有期徒刑；
致重傷者，處三年以上十年以下有期徒刑。